臺灣臺北地方法院刑事裁定　　　　　　100年度聲判字第168號
聲　請　人
即 告訴 人　鄭欽元
告訴代理人　楊淑華律師
被　　　告　高頌順
　　　　　　鄭宇晴
上列聲請人因被告等恐嚇取財等案件，不服臺灣高等法院檢察署
檢察長中華民國100 年5 月27日100 年度上聲議字第3284號駁回
再議之處分（原不起訴處分案號：臺灣臺北地方法院檢察署99年
度偵續字第432 號），聲請交付審判，本院裁定如下：
    主  文
聲請駁回。
    理  由
一、按告訴人不服上級法院檢察署檢察長或檢察總長認再議為無
    理由而駁回之處分者，得於接受處分書後10日內委任律師提
    出理由狀，向該管第一審法院聲請交付審判；又法院認交付
    審判之聲請不合法或無理由者，應駁回之。刑事訴訟法第25
    8 條之1 第1 項、第258 條之3 第2 項前段分別定有明文。
二、本件聲請人即告訴人鄭欽元（下稱聲請人）告訴意旨略以：
    被告高頌順（與被告鄭宇晴〈原名鄭雅文〉於民國95年12月
    28日離婚）懷疑被告鄭宇晴與聲請人交往，竟與被告鄭宇晴
    共同基於恐嚇取財之犯意聯絡，由被告高順頌於95年12月22
    日中午12時許，至聲請人所開址設臺北市○○區○○路5 段
    150 巷325 弄11號1 樓之補習班，未經聲請人同意，即進入
    補習班內，對聲請人恫嚇稱：「如不書寫內容為承認與其妻
    有性關係之字條，則欲對聲請人學生不利，並將以潑漆及發
    傳單之方式妨害聲請人名譽」等語，且要求聲請人支付新臺
    幣（下同）1 千萬元，亦致聲請人心生畏懼，並限制聲請人
    之行動自由達5 個小時之久，聲請人因而依被告高頌順所命
    ，書寫內容「95年12月22日我鄭欽元，今後不再與鄭雅文聯
    訊，包括通信、網路、見面，如有悔約，願意承受一切後果
    ，包括法律、金錢壹仟萬賠償，因我與鄭雅文發生婚外情，
    並發生性行為，長達四個月，我願意悔改，並賠償高先生一
    切要求，不可後悔95年12月22日」之文字（下稱系爭紙條）
    。因認被告高頌順與鄭宇晴共同涉犯刑法第346 條之恐嚇取
    財罪嫌，另被告高頌順亦涉有刑法第306 條侵入住宅（此部
    分未聲請再議）及第302 條之妨害自由罪嫌。案經臺灣臺北
    地方法院檢察署檢察官偵查後，認被告2 人犯罪嫌疑不足，
    於100 年3 月25日以99年度偵續字第432 號為不起訴處分，
    聲請人不服該不起訴處分具狀聲請再議後，案經臺灣高等法
    院檢察署檢察長認再議無理由，而於100 年5 月27日以100
    年度上聲議字第3284號處分書駁回再議之聲請。聲請人於收
    受前揭處分書後10日內，委任律師提出聲請交付審判理由狀
    ，向本院聲請交付審判，經本院審核聲請人之程序要件，符
    合刑事訴訟法第258 條之1 第1 項之規定，此有刑事委任狀
    及刑事交付審判聲請狀附卷可按，並經本院依職權調閱臺灣
    臺北地方法院檢察署99年度偵續字第432 號偵查卷全卷、臺
    灣高等法院檢察署100 年度上聲議字第3284號卷宗核閱無誤
    ，合先敘明。
三、聲請交付審判意旨如刑事聲請交付審判狀（如附件）所載。
四、按刑事訴訟法第258 條之1 規定聲請人得向法院聲請交付審
    判，係對於「檢察官不起訴或緩起訴裁量權」制衡之一種外
    部監督機制，法院僅就檢察官所為不起訴或緩起訴之處分是
    否正確加以審查，以防止檢察機關濫權，依此立法精神，交
    付審判審查之範圍不得逾越原告訴之界限，且同法第258 條
    第3 項規定法院審查聲請交付審判案件時「得為必要之調查
    」，其調查證據之範圍，自應以偵查中曾顯現之證據為限；
    而同法第260 條對於不起訴處分已確定或緩起訴處分期滿未
    經撤銷者得再行起訴之規定，其立法理由說明該條所謂不起
    訴處分已確定者，包括「聲請法院交付審判復經駁回者」之
    情形在內，是前述「得為必要之調查」，其調查證據範圍，
    更應以偵查中曾顯現之證據為限，不得就聲請人新提出之證
    據再為調查，亦不得蒐集偵查卷以外之證據，否則，將與刑
    事訴訟法第260 條之再行起訴規定，混淆不清，亦將使法院
    僭越檢察官之職權，而有回復「糾問制度」之虞；且法院裁
    定交付審判，即如同檢察官提起公訴使案件進入審判程序，
    是法院裁定交付審判之前提，必須偵查卷內所存證據已符合
    刑事訴訟法第251 條第1 項規定「足認被告有犯罪嫌疑」而
    檢察官應提起公訴之情形，亦即該案件已經跨越起訴門檻，
    否則，縱或法院對於檢察官所認定之基礎事實有不同之判斷
    ，但如該案件仍須另行蒐證偵查始能判斷應否交付審判者，
    因交付審判審查制度並無如同再議救濟制度得為發回原檢察
    官續行偵查之設計，法院仍應依同法第258 條之3 第2 項前
    段之規定，以聲請無理由而裁定駁回。次按法院於審查交付
    審判之聲請有無理由時，除認為聲請人所指摘不利被告之事
    證未經檢察機關詳為調查或斟酌，或不起訴處分書所載理由
    違背經驗法則、論理法則或其他證據法則者外，不宜率予交
    付審判（法院辦理刑事訴訟案件應行注意事項第134 條參照
    ）。
五、按犯罪事實應依證據認定之，無證據不得認定犯罪事實，刑
    事訴訟法第154 條第2 項定有明文；且事實之認定，應憑證
    據，如未能發現相當證據，或證據不足以證明，自不能以推
    測或擬制之方法，以為裁判基礎；又告訴人之告訴，係以使
    被告受刑事訴追為目的，是其陳述是否與事實相符，仍應調
    查其他證據以資審認。最高法院40年上字第86號判例、52年
    臺上字第1300號判例分別可資參照；復認定不利於被告之事
    實，須依積極證據，苟積極證據不足為不利於被告事實之認
    定時，即應為有利於被告之認定，更不必有何有利之證據，
    亦有最高法院30年上字第816 號判例可資參照。
六、本院查：
（一）被告高頌順就有於前揭時間至上址補習班找聲請人，且同
      時間有與被告鄭宇晴透過手機密集通話，聲請人有書寫系
      爭紙條，並有對聲請人拍照等情並不爭執，惟於偵查中辯
      稱：我當天是要告訴鄭欽元叫他不要破壞我婚姻，否則我
      就要報警，我請鄭欽元寫自白書，除了1 千萬部分是我要
      求的，其他內容都是他自己寫的，錄音之前我有要報警處
      理，鄭欽元苦苦哀求說不要，我錄音時有問鄭欽元「你有
      沒有受脅迫」是希望他自己說出他沒有受脅迫，我當時有
      對鄭欽元拍照，從照片可以看出鄭欽元儀容正常沒有傷痕
      ，我是獨自前往，沒有帶凶器，如果我強行勒住他脖子，
      一定會造成鄭欽元脖子受傷，且我並沒有對鄭欽元說「如
      不書寫內容為承認與其妻有性關係之字條，則欲對其學生
      不利，並將以潑漆及發傳單方式妨害鄭欽元名譽」之言語
      ，我並沒有當場要鄭欽元支付1 千萬元，我是要他承諾不
      會再打擾我家庭，不跟我前妻（被告鄭宇晴）見面聯絡，
      是他說如果毀約，願負法律責任及賠償1 千萬元，我根本
      沒有要求他付1 千萬等語，其於本院另案97年度易字第28
      08號妨害家庭一案審判中亦具結證稱：我約於95年12月15
      日從鄭宇晴母親口中得知她與被告（鄭欽元）有親密關係
      ，我打電話到鄭欽元的補習班，我就電話錄音，後來他說
      跟鄭宇晴通姦，且有數次，12月15、22日被告（鄭欽元）
      都有告訴我在補習班裡通姦，95年12月22日我要求被告（
      鄭欽元）寫下自白書（系爭紙條），發生性行為時間長達
      4 個月，這是被告（鄭欽元）自己說的，我也要求被告（
      鄭欽元）寫上等語（見98年度偵字第15664 號卷第5 頁、
      第33頁至第34頁、97年度他字第9423號卷第59頁、99年度
      偵續字第432 號卷第32頁至第33頁、100 年度上聲議字第
      3284號卷第17頁至第18頁）。可認被告高頌順係在知悉聲
      請人與被告鄭宇晴發生通姦情事後，本於其在法律上所擁
      有之刑事告訴權及民事侵權行為損害賠償請求權，要求聲
      請人簽立承認有與被告鄭宇晴發生性行為，並保證日後不
      再發生性行為否則將賠償等文字，此與一般發生婚外情之
      受害配偶，因基於維護婚姻或顧慮子女，進而要求通、相
      姦者簽立悔過書或切結書以保證不再犯通、相姦罪，否則
      將賠償巨額金錢或提告之常情無悖。而系爭紙條內容及用
      字，僅係聲請人坦承與被告鄭宇晴發生婚外情、性行為，
      並同意自95年12月22日簽立字條後，不再與被告鄭宇晴通
      信、聯繫，日後如有違背，願意受法律制約及願意賠償1
      千萬元，未有超出常理之要求，且所謂1 千萬元之賠償，
      僅係指聲請人於簽立字條後，如有違背字條承諾而繼續有
      妨害被告家庭等情，聲請人始需賠償，並非要求聲請人於
      簽立系爭紙條時即需就已發生之通姦行為賠償1 千萬元予
      被告高頌順，亦未要求聲請人簽發本票作為保證，聲請人
      亦不否認從未支付與被告高頌順任何款項，是該1 千萬元
      之記載，充其量僅係日後聲請人再有妨害被告高頌順家庭
      時之損害賠償金額之預定，用以擔保聲請人不會再妨害被
      告高頌順之家庭，是尚難單憑系爭紙條之書立，即認被告
      高頌順有何恐嚇取財之犯行。又被告高頌順於95年12月22
      日案發前，僅曾於同年月17日前往聲請人補習班，而案發
      當日，被告高頌順係支身前往且未攜帶任何工具等情，業
      為聲請人所自承：被告高頌順到過我補習班2 次，12月17
      日及12月22日兩次，而22日當天是與被告高頌順在補習班
      大廳，補習班的門沒有上鎖，被告高頌順一人來，沒有帶
      其他人及工具，我當時會寫是因為已經拖到4 點多，學生
      陸續進來等語（見98年度偵字第15664 號卷第32頁至第33
      頁，99年度偵續字第432 號卷第33頁、97年度他字第9423
      號卷第18頁），並有卷附96年度偵字第8836號不起訴處分
      書可查（見99年度偵續字第432 號卷第41頁正反面），可
      認被告高頌順於95年12月22日係第2 次前往聲請人補習班
      ，其對聲請人補習班之隔間、周遭環境應無聲請人熟悉，
      倘被告高頌順欲對聲請人為限制行動自由、恐嚇取財之犯
      行，應無選擇在聲請人補習班之可能，又其與聲請人談判
      之場所為補習班大廳，並非在教室或其他密閉空間，而當
      時補習班之大門並未上鎖，任何人均得自由進出，且亦已
      臨近上課時間，應有老師、學生或家長前往補習班，被告
      高頌順若有恐嚇取財之行為，聲請人自可大聲呼救請求報
      警、協助，聲請人捨此不為，反依被告高頌順請求，書立
      對己不利之系爭紙條，並任由被告高頌順錄影存證，被告
      高頌順是否確有對聲請人為恐嚇取財之行為，實非無疑。
      是被告高頌順所辯：我是要聲請人不要破壞我的婚姻，寫
      系爭紙條，是要聲請人承諾不跟當時仍為我妻子的鄭宇晴
      見面聯絡，如果有毀約，願負法律責任及賠償1 千萬元等
      語，應屬非虛。從而，無從僅憑系爭紙條及聲請人之片面
      指訴，即遽認被告高頌順有恐嚇取財之犯行。
（二）又被告高頌順究有無對聲請人為恐嚇、限制自由等行為，
      應依具體事實審酌主、客觀情形全盤判斷，不得僅憑聲請
      人片面之詞稱心生畏怖而簽立系爭紙條文字即為論斷。而
      參以聲請人業已自承：當時被告2 人密集通話30幾通，我
      沒有聽到被告2 人談話內容，因為被告高頌順會迴避等語
      （見98年度偵字第15664 號卷第5 頁），此外，並有聲請
      人提出之被告鄭宇晴95年12月22日通話明細單在卷（見97
      年度他字第9423號卷第4 頁至第7 頁）可憑，再徵諸該通
      話明細單，95年12月22日中午起雖有多筆通話時間甚短，
      但亦有通話時間長達430 秒，且聲請人亦自承：被告高頌
      順當時並沒有拿刀、槍，被告高頌順找我談，我沒有報警
      ，沒有要求被告高頌順離去，我不知道怎麼處理等語（見
      99年度偵續字第432 號卷第34頁），再參以當時補習班之
      大門並未上鎖之情形，聲請人即可利用被告高頌順迴避並
      與被告鄭宇晴通話交談之間隙離開補習班大廳或進入教室
      將門上鎖加以閃避，或大聲呼救，或立刻報警處理，應無
      配合被告高頌順指示行事之必要，況且被告高頌順供承：
      我ㄧ怒之下說要報警，鄭欽元說再給他一次機會等語（見
      97年度他字第9423號卷第18頁），亦為聲請人所不否認，
      則聲請人即有為免被告高頌順提告通姦而自願書立系爭紙
      條之可能。又聲請人於另案96年度偵字第8836號恐嚇取財
      案件中，均僅指述其於95年12月17日、96年1 月24日分別
      遭到被告高頌順之恐嚇，而從未敘及本件95年12月22日所
      發生之事，再衡以聲請人在本案偵查中陳稱：因被告2 人
      告我妨害性自主及妨害家庭，我才告被告2 人等語（見99
      年度偵續字第432 號卷第34頁），是亦難認被告高頌順有
      於95年12月22日至聲請人上址補習班恐嚇、限制聲請人之
      行動自由等情。
（三）據上，被告高頌順雖有聲請人所稱之於上開補習班停留期
      間超過4 小時，然並無具體事證足以認定被告高頌順有對
      聲請人為恐嚇、脅迫、限制聲請人自由等情。是既無積極
      證據足認被告高頌順客觀上有對聲請人為恐嚇取財、妨害
      自由之犯行，則被告鄭宇晴自無與被告高頌順有何犯意聯
      絡、行為分擔之情，聲請人所提之被告2 人間對答錄音等
      譯文自無從認定被告高頌順、鄭宇晴有何聲請人所指訴之
      犯行。另聲請人請求調查被告高頌順98年2 月18日審判中
      之錄音，惟被告高頌順於98年2 月18日為證人之具結證詞
      並無被告高頌順有對聲請人恫嚇欲對聲請人學生不利、潑
      漆、發傳單等言語記載，而聲請人當時對此亦無為任何陳
      述（見100 年度上聲議第3284號卷第22頁），且並無積極
      證據認被告有何非法行為，業如前述，是自無調查98年2
      月18日審判錄音之必要。
七、綜上所述，聲請意旨所指被告上揭恐嚇取財、妨害自由等犯
    行，業經檢察官調查後認為犯罪嫌疑不足，經臺灣臺北地方
    法院檢察署檢察官、臺灣高等法院檢察署檢察長均已認定被
    告2 人無涉恐嚇取財、妨害自由等犯行，並於不起訴處分書
    、駁回再議處分書中敘明理由，經對照卷內資料，於法並無
    違誤，且核其採證、認事用法，並無背離經驗法則、論理法
    則之情事。聲請人猶執陳詞，仍認不起訴處分書認定事實有
    誤及漏未調查證據，指摘臺灣臺北地方法院檢察署檢察官、
    臺灣高等法院檢察署檢察長之處分不當，並無可採。從而，
    聲請交付審判之聲請，核無理由，應予駁回。
據上論斷，依刑事訴訟法第258條之3第2項前段，裁定如主文。
中    華    民    國  100     年    8    月    5      日
                  刑事第十六庭  審判長法  官   陳蒨儀
                                      法  官   羅立德
                                      法  官   葉藍鸚
以上正本證明與原本無異。
如不服本裁定，應於裁定送達後5日內向本院提出抗告狀。
                                      書記官   黃芝凌
中    華    民    國   100    年    8     月    5     日